【裁判字號】    89,交易,332
【裁判日期】    891219
【裁判案由】    過失致死
【裁判全文】
臺灣臺中地方法院刑事判決                        八十九年度交易字第三三二號
    公  訴  人  臺灣台中地方法院檢察署檢察官
    被      告  甲○○
    選任辯護人  沈朝江
右列被告因過失致死案件，經檢察官提起公訴（八十九年度偵字第八五三四號），本
院判決如左：
    主  文
甲○○因過失致人於死，處有期徒刑伍月，如易科罰金，以參佰元折算壹日，緩刑參
年。
    事  實
一、甲○○於民國（下同）八十七年一月二十四日晚間八時三十分許，駕駛車牌號碼
    ＱＵ－八五二九號自用小客車，沿台中市○○區○○路內側車道由甘肅路往福星
    路方向行駛，途經台中市○○區○○路二段二○○號前時，本應注意車前狀況，
    並隨時採取必要之安全措施，而依當時天氣晴朗，夜間有照明設備，路面乾燥、
    無缺陷及無障礙物，視距良好，又無不能注意之情事，詎其能注意，竟疏未注意
    車前狀況，猶貿然直行，適其右前方有賴峻偉騎乘腳踏車，亦疏未注意慢車行駛
    ，應遵守道路交通標誌、標線、號誌之指示，並應靠右側路邊行駛及不得侵入快
    車道行駛，而仍沿台中市○○路○段由福星路往甘肅路方向逆向靠左行駛，並斜
    向穿越該路段快車道，甲○○見狀因一時閃煞防範不及，其所駕駛之上開自用小
    客車右前保險桿處遂與賴峻偉所騎乘之腳踏車前輪處發生碰撞，致該腳踏車前輪
    彎曲變形，上開自用小客車右前保險桿、引擎蓋及前擋風玻璃凹破損，使賴峻偉
    人車倒地，並因而受有頭部外傷併顱腦損傷之傷害，經送醫急救後，仍因顱腦損
    傷而於同年月三十一日上午五時許不治死亡。甲○○則於肇事後，在未經有偵查
    權之機關或公務員發覺為犯嫌前，向處理本件車禍之警員黃義收自首即陳明其為
    肇事者及肇事經過，並願接受裁判。
二、案經台中市警察局第四分局報請臺灣臺中地方法院檢察署檢察官相驗後，經檢察
    官自動檢舉偵查起訴。
    理  由
一、訊據被告甲○○固坦承於前開時地駕車之事實不諱，惟矢口否認有何過失致死犯
    行，辯稱：我正常行駛於該路段內側車道，係被害人逆向橫越馬路，事出突然，
    我並無過失云云。然查，右揭事實，業據被害人賴峻偉之父乙○○於警訊及偵查
    中指述綦詳，並有台中市○○○道路交通事故調查報告表乙份、現場及車損照片
    計四張附卷可稽；再參酌卷附警繪現場圖及現場照片所示，該路段為劃設有分向
    限制線（即雙黃線），係禁止車輛跨越行駛，並不得迴轉，而被害人逆向行駛並
    斜向行駛欲跨越雙黃線穿越該路段等情，縱屬事實而違規，然該處既非安全島，
    則仍有駕駛者違規穿越之可能，且肇事地點既屬市區道路，則車輛限速應不得超
    過四十公里，並應注意車前狀況，並隨時採取必要之安全措施，而被告駕車行駛
    於該路段，既已見被害人在其右前方逆向行駛欲違規穿越，自當依法採取必要之
    閃避減速等措施，且被告於偵查中亦自承：沒有注意行駛，沒有注意車前狀況等
    語，足徵被告前開所為辯解，無非事後卸責之詞，殊無可採。而被害人賴峻偉確
    因本件車禍受有頭部外傷併顱腦損傷終因顱腦損傷不治死亡，亦經臺灣臺中地方
    法院檢察署檢察官督同檢驗員相驗屬實，製有勘驗筆錄、相驗屍體證明書及驗斷
    書附卷足憑；按汽車行駛時，駕駛人應注意車前狀況，並隨時採取必要之安全措
    施，道路交通安全規則第九十四條第三項定有明文。經查，本件被告於前開時地
    駕車，本應注意遵守上開規定，而依當時天氣晴朗，夜間有照明設備，路面乾燥
    、無缺陷及無障礙物，視距良好，有上開道路交通事故調查報告表附卷可查，又
    無不能注意之情事，詎其能注意，竟疏未注意車前狀況，猶貿然直行，因而肇事
    ，致被害人傷重不治死亡，足證被告確有過失，雖被害人亦疏未注意遵守道路交
    通標誌、標線、號誌之指示，竟逆向斜行侵入快車道行駛欲穿越馬路，而與有過
    失，惟被告仍難辭過失之責，且其過失行為與被害人死亡間具有相當因果關係。
    本件事証明確，被告犯行堪以認定。至於本件車禍雖經送請臺灣省台中市區行車
    事故鑑定委員會鑑定及臺灣省行車事故覆議鑑定委員會覆議，而鑑定結果認為被
    害人騎腳踏車與被告駕駛自小客車均違反標線禁制規定，由對向車道駛入本車道
    時互撞，同為肇事原因；覆議結果則以腳踏車行向不明，未便遽予覆議，惟依卷
    附兩車車損照片及警繪圖碎片遺留位置，研判本件肇事應以被害人於分向限制線
    路段逆向斜行穿越道路之可能性較大；惟前開台中市區鑑定委員會之鑑定，未能
    審酌車損照片及警繪圖所示碎片位置，而遽認被告所駕駛之自小客車違反標線禁
    制規定，即有未洽，則其結論自難採酌，另前開覆議鑑定委員會函示未便遽予覆
    議，但其研判結果竟疏未就被告應注意車前狀況予以說明，即無從完全採酌，附
    此敘明。
二、核被告甲○○所為，係犯刑法第二百七十六條第一項之過失致人於死罪。又被告
    於肇事後，在未經有偵查權之機關或公務員發覺為犯嫌前，向處理本件車禍之警
    員黃義收坦承其為肇事者及肇事經過，並願接受裁判，業據被告陳明在卷，復有
    警員黃義收所製作之上開道路交通事故調查報告表報案人欄載明被告等情可稽，
    核與自首要件相符，依法減輕其刑。爰審酌被告於肇事後已與被害人家屬以新台
    幣一百六十萬元達成和解賠償損害，有和解書影本一紙在卷可查，及其過失程度
    、被害人家屬所受傷痛程度與犯後未能完全坦承過失犯行等一切情狀，量處如主
    文所示之刑，並諭知易科罰金之折算標準。查被告甲○○尚無前科，未曾受有期
    徒刑以上刑之宣告，有臺灣臺中地方法院檢察署刑案資料查註紀錄表附卷可參，
    其因過失致犯本案，並與被害人家屬和解賠償損害，經此科刑教訓，當知警惕，
    應無再犯之虞，本院認其所受刑之宣告，以暫不執行為適當，爰依法併予宣告緩
    刑三年，以促注意改善。
三、據上論斷，應依刑事訴訟法第二百九十九條第一項前段，刑法第二百七十六條第
    一項、第六十二條前段、第四十一條、第七十四條第一款，罰金罰鍰提高標準條
    例第一條前段、第二條，判決如主文。
中      華      民      國    八十九    年     十二     月     十九     日
                                    臺灣台中地方法院交通法庭
                                        法  官  夏  一  
右正本證明與原本無異。
如不服本判決，應於判決送達後十日內向本院提出上訴狀( 應附繕本 )，上訴於臺灣
高等法院臺中分院。
                                        書記官
中      華      民      國    八十九    年     十二     月     二十     日
附錄論罪科刑法條
刑法第二百七十六條第一項：
因過失致人於死者，處二年以下有期徒刑、拘役或二千元以下罰金。


司法院資訊處製作；財團法人民間司法改革基金會備份。
